臺灣板橋地方法院刑事判決　　　　　　　 96年度訴字第698號
公　訴　人　臺灣板橋地方法院檢察署檢察官
被　　　告　甲○○
上列被告因毒品危害防制條例案件，經檢察官提起公訴（95年度
毒偵字第6971號），被告於準備程序進行中就被訴事實為有罪之
陳述，經告知簡式審判程序之旨，並聽取當事人之意見後，本院
裁定由受命法官獨任進行簡式審判程序，並判決如下：
    主  文
甲○○施用第一級毒品，累犯，處有期徒刑玖月。扣案之分裝勺
壹支沒收。
    事  實
一、甲○○曾因施用毒品，經本院以89年度毒聲字第1679號送勒
    戒處所觀察、勒戒，經觀察、勒戒後，認有繼續施用毒品之
    傾向，再經本院以89年度毒聲字第2187號裁定令入戒治處所
    施以強制戒治1年，於民國89年9月27日停止戒治，於90年3
    月30日戒治期滿執行完畢，復經臺灣板橋地方法院檢察署檢
    察官於同年4月13日以90年度戒毒偵字第287號為不起訴處分
    。另因施用毒品，經本院以92年度毒聲字第1918號裁定令入
    戒治處所施以強制戒治1年，於93年1月9日因毒品危害防制
    條例修正釋放出戒治所，並經本院以92年度訴字第1924號判
    處有期徒刑7月，於93年8月4日執行完畢。詎其仍未戒除毒
    癮，竟基於施用第一級毒品海洛因（以下簡稱海洛因）之犯
    意，於95年10月13日10時許，在臺北縣板橋市○○○路89巷
    3號3樓，以將海洛因稀釋後，再以針筒注射入體內之方式施
    用海洛因1次。嗣於同日21時5分許，為警在上址查獲，扣得
    其所有供其施用海洛因所用之分裝勺1支，並採尿驗悉。
二、案經臺北縣政府警察局海山分局報告臺灣板橋地方法院檢察
    署檢察官偵查起訴。
    理  由
一、上揭事實，業據被告甲○○於本院審理中坦承不諱，且其於
    95年10月13日為警查獲後所採集之尿液，經送往臺灣檢驗科
    技股份有限公司以EIA酵素免疫分析法初步檢驗，以GC/MS氣
    相層析質譜儀確認檢驗結果，有鴉片類陽性反應，有該公司
    95年11月1日CH/2006/A0782號濫用藥物尿液檢驗報告乙紙在
    卷可稽，足徵被告自白與事實相符，被告施用第一級毒品犯
    行應堪認定。按毒品危害防制條例於92年7月9日修正公布，
    自93年1月9日施行，其中第20條、第23條將施用毒品之刑事
    處遇程序，區分為「初犯」及「5年內再犯」、「5年後再犯
    」，依其立法理由之說明：「初犯」，經觀察、勒戒或強制
    戒治後，應為不起訴處分或不付審理之裁定；經觀察、勒戒
    或強制戒治執行完畢釋放後，「5年內再犯」者，因其再犯
    率甚高，原實施之觀察、勒戒及強制戒治既已無法收其實效
    ，爰依法追訴或裁定交付審理。至於經觀察、勒戒或強制戒
    治執行完畢釋放後，「5年後再犯」者，前所實施之觀察、
    勒戒或強制戒治已足以遮斷其施用毒品之毒癮，為期自新及
    協助其斷除毒癮，仍適用「初犯」規定，先經觀察、勒戒或
    強制戒治之程序。從而依修正後之規定，僅限於「初犯」及
    「5年後再犯」二種情形，始應先經觀察、勒戒或強制戒治
    程序。倘被告於5年內已再犯，經依法追訴處罰，縱其第3次
    （或第3次以上）再度施用毒品之時間，在初犯經觀察、勒
    戒或強制戒治執行完畢釋放5年以後，已不合於「5年後再犯
    」之規定，且因已於「5年內再犯」，顯見其再犯率甚高，
    原實施觀察、勒戒或強制戒治，已無法收其實效，即應依該
    條例第10條處罰，最高法院95年5月9日95年度第7次刑事庭
    會議決定意旨可資參照。而被告曾因施用毒品，經本院以89
    年度毒聲字第1679號送勒戒處所觀察、勒戒，經觀察、勒戒
    後，認有繼續施用毒品之傾向，再經本院以89年度毒聲字第
    2187號裁定令入戒治處所施以強制戒治1年，於89年9月27
    日停止戒治，於90年3月30日戒治期滿執行完畢，復經臺灣
    板橋地方法院檢察署檢察官於同年4月13日以90年度戒毒偵
    字第287號為不起訴處分。另因施用毒品，經本院以92年度
    毒聲字第1918號裁定令入戒治處所施以強制戒治1年，於93
    年1月9日因毒品危害防制條例修正釋放出戒治所，並經本院
    以92年度訴字第1924號判處有期徒刑7月，於93年8月4日執
    行完畢，有臺灣高等法院被告前案紀錄表乙紙在卷可稽。足
    徵被告係於前開強制戒治執行完畢釋放後5年內已再犯施用
    毒品罪，經依法追訴處罰，再犯本件毒品危害防制條例第10
    條之罪。本件事證明確，被告犯行洵堪認定。
二、查海洛因為毒品危害防制條例第2條第2項第1款明定之第一
    級毒品，不得持有、施用及販賣。核被告甲○○施用海洛因
    之所為，係犯毒品危害防制條例第10條第1項之罪。其施用
    海洛因前持有海洛因之低度行為應為施用之高度行為所吸收
    ，不另論罪。又被告前因違反毒品危害防制條例案件，經本
    院以92年度訴字第1924號判處有期徒刑7月，於93年8月4日
    執行完畢，有前開臺灣高等法院被告前案紀錄表乙紙在卷可
    考，其受有期徒刑之執行完畢，5 年以內故意再犯有期徒刑
    以上之罪，為累犯，應依刑法第47 條第1項規定加重其刑。
    爰審酌施用海洛因後，有短暫興奮及欣快感，而隨之而來卻
    會陷入困倦狀態，長期使用會產生耐藥性及心理、生理依賴
    性，即需增加劑量始可達到主觀相同效果，一旦停止使用，
    除產生戒斷反應外，易伴有心理之渴藥性，導致施用者無法
    控制自身行為，施用海洛因對身心產生的危害，被告曾有肅
    清煙毒條例前科，並經強制戒治，仍無法戒除施用毒品之惡
    習，復為本件施用海洛因犯行，顯見戒除毒癮之意志薄弱，
    兼衡其犯罪之動機、目的、手段、品行、施用次數，及坦承
    犯行之犯罪後態度等一切情狀，量處如主文所示之刑，以玆
    儆懲。
三、扣案之分裝勺1 支為被告所有，供其分裝海洛因所用之物之
    事實，業據被告於本院審理中供承不諱，為被告所有供其犯
    罪所用之物，應依刑法第38條第1項第2款宣告沒收。
四、併案意旨略以：被告甲○○於96年1月16日22 時許，在臺北
    縣板橋市○○○路89巷3號3樓住處，施用海洛因，嗣於96年
    1月18日20時許，為警在臺北縣板橋市○○○路89巷口查獲
    ，並扣得海洛因1小包（淨重0.24公克），因認與本件均為
    具成癮性、反覆性之施用毒品犯罪，應屬集合犯性質之實質
    上一罪，為前案起訴效力所及，而移送併案審理。然查：本
    件被告施用海洛因之時間係於95年10月13日10 時許，移送
    併案之被告施用海洛因時間則為96年1月16日（於本院審理
    中則自承為96年1月18日10時許），則前開2次施用海洛因時
    間已間隔逾3月，被告亦已自承95年10月13日之後有去醫院
    住5天，之後有去醫院拿戒毒的藥，所以有戒毒一段時間，
    96年1月18日是其朋友拿海洛因給其，所以才又用的等語。
    從而被告既有戒毒之情形，兩次施用海洛因之間隔又超過3
    個月，96年1月18日則因朋友拿海洛因給其，其始施用，被
    告於96年1月18日施用海洛因犯行，顯係另行起意，從而與
    本件則無實質上一罪關係，本院無從併案審理，自應退回檢
    察官另行偵處。
據上論斷，應依刑事訴訟法第273 條之1 第1 項、第299 條第1
項前段，毒品危害防制條例第10條第1 項，刑法第11條前段、第
47條第1項、第38條第1項第2款，判決如主文。
本案經檢察官曾文鐘到庭執行職務。
中　　華　　民　　國　　96　　年　　4 　　月　　13　　日
                  刑事第十一庭  法　官  張宏節
此正本與原本無異。
如不服本判決應於送達後10日內向本院提出上訴狀
                                書記官  李崇文
中　　華　　民　　國　　96　　年　　4 　　月　　14　　日
附錄本案論罪科刑法條全文：
毒品危害防制條例第10條第1項
施用第一級毒品者，處 6 月以上 5 年以下有期徒刑。
